臺灣高等法院臺中分院刑事判決
111年度上易字第334號
上  訴  人  
即  被  告  陳正德
上列上訴人因加重竊盜案件，不服臺灣彰化地方法院111年度易
字第75號中華民國111年2月25日第一審判決（起訴案號：臺灣彰
化地方檢察署110年度偵字第6843、8533號），提起上訴，本院
判決如下：
    主    文
上訴駁回。
    犯罪事實
一、陳正德於民國110年2月22日20時許，駕駛車牌號碼000-0000
    （原判決誤載為MEB-9586）號普通重型機車搭載陳○○（業經
    臺灣彰化地方法院以111年度易字第75號判處有期徒刑9月確
    定），前往彰化縣伸港鄉泉州村泉州路附近等候朋友，適見
    林玫秀位在彰化縣伸港鄉泉州路23之1號之住處大門未上鎖
    ，陳正德、陳○○竟萌生不法所有之意圖，共同基於侵入住宅
    竊盜之犯意聯絡，由其等2人推開林玫秀住家大門侵入屋內
    ，徒手竊取林玫秀所有之紅包2包（內各有新臺幣【下同】6
    00、1200元）、裝有20枚50元硬幣之夾鏈袋1個、LV黃色零
    錢包1個（市價約1500元）、綠色斜背包1個（市價約900元
    ），得手後旋即騎乘上開機車離去，嗣後陳○○分得600元之
    硬幣，其餘則由陳正德取得。
二、陳正德另於110年5月30日上午9時18分許，行經彰化縣○○鎮○
    ○路00號陳志易之住處前，適見陳志易所有停放於上址前之
    車牌號碼000-000號普通重型機車鑰匙未取下，竟意圖為自
    己不法之所有，基於竊盜之犯意，徒手將上開機車發動後而
    竊取之，並於得手後供己作為代步工具，其後將之棄置於彰
    化縣○○市○○路0段00巷00弄000號處（業經尋獲，並由陳志易
    領回）。
三、案經林玫秀、陳志易訴由彰化縣警察局和美分局報告臺灣彰
    化地方檢察署檢察官偵查起訴。
    理    由
壹、證據能力取捨之意見：
一、按被告以外之人於審判外之陳述，雖不符刑事訴訟法第159
    條之1至第159條之4之規定，然經當事人於審判程序同意作
    為證據，法院審酌該言詞陳述作成時之情況，認為適當者，
    亦得為證據；當事人、代理人或辯護人於法院調查證據時，
    知有刑事訴訟法第159條第1項不得為證據之情形，而未於言
    詞辯論終結前聲明異議者，視為有前項之同意，刑事訴訟法
    第159條之5定有明文。而刑事訴訟法第159條之5立法意旨，
    在於確認當事人對於傳聞證據有處分權，得放棄反對詰問權
    ，同意或擬制同意傳聞證據可作為證據，屬於證據傳聞性之
    解除行為，如法院認為適當，不論該傳聞證據是否具備刑事
    訴訟法第159條之1至第159條之4所定情形，均容許作為證據
    ，不以未具備刑事訴訟法第159條之1至第159條之4所定情形
    為前提。此揆諸「若當事人於審判程序表明同意該等傳聞證
    據可作為證據，基於證據資料愈豐富，愈有助於真實發見之
    理念，此時，法院自可承認該傳聞證據之證據能力」立法意
    旨，係採擴大適用之立場。蓋不論是否第159條之1至第159
    條之4所定情形，抑當事人之同意，均係傳聞之例外，俱得
    為證據，僅因我國尚非採澈底之當事人進行主義，故而附加
    「適當性」之限制而已，可知其適用並不以「不符前四條之
    規定」為要件。惟如符合第159條之1第1項規定之要件而已
    得為證據者，不宜贅依第159條之5之規定認定有證據能力(
    最高法院104年度第3次刑事庭會議決議參照）。本案下列所
    引用被告以外之人於審判外陳述，並無符合刑事訴訟法第15
    9條之1第1項規定之情形，且公訴人、上訴人即被告陳正德
    （下稱被告）於本院依法調查上開證據之過程中，均已明瞭
    其內容而足以判斷有無刑事訴訟法第159條第1項不得為證據
    之情事，惟並未於言詞辯論終結前聲明異議，且被告更於本
    院準備程序時就證據能力部分表示沒有意見等語（詳參本院
    卷第74至76頁）。本院審酌上開陳述作成時之情況，並無違
    法取證之瑕疵，認以之作為證據為適當，揆諸上開規定，應
    具有證據能力。
二、復按刑事訴訟法第159條至第159條之5有關傳聞法則之規定
    ，乃對於被告以外之人於審判外之言詞或書面陳述所為之規
    範；至非供述證據之物證，或以科學、機械之方式，對於當
    時狀況所為忠實且正確之記錄，性質上並非供述證據，應無
    傳聞法則規定之適用，如該非供述證據非出於違法取得，並
    已依法踐行調查程序，即不能謂其無證據能力。本案下引之
    非供述證據，均與本案待證事實具有關聯性，公訴人、被告
    皆不爭執其證據能力，且無證據證明有何偽造、變造或公務
    員違法取得之情事，復經本院依法踐行調查證據程序，自得
    作為證據，而有證據能力。
貳、實體認定之依據：　　
一、上開犯罪事實，業據被告於警詢、偵訊、原審及本院坦承不
    諱（詳參偵字第8533號卷第69至74頁，偵字第6843號卷第12
    4至132頁，原審卷第119、124至125頁，本院卷第74、102頁
    ），核與證人即同案被告陳○○於警詢、偵訊、原審審理時證
    述其等共同侵入住宅行竊之情節相符（詳參偵字第6843號卷
    第5至6、99、123至125頁），並經人即告訴人林玫秀、陳志
    易於警詢時證述前揭財物遭竊事實明確（詳參偵字第6843號
    卷第4頁正、反面，偵字第8533號卷第5頁正、反面），及證
    人陳○○於警詢時證述被告即為監視錄影畫面中騎乘贓車之人
    無訛（詳參偵字第8533號卷第7頁正、反面），復有案發現
    場照片、監視錄影畫面擷取照片、竊嫌路線圖、車輛詳細資
    料報表、失車案件基本資料詳細畫面報表、遭竊車輛照片附
    卷可稽（詳參偵字第6843號卷第9至26頁，偵字第8533號卷
    第15至33頁）。足徵被告前揭自白應屬實情，堪以採信。
二、綜上所陳，本案事證已臻明確，被告上開犯行均堪認定，應
    予依法論科。
參、論罪科刑：
一、按行為人因原持有人對於財物之支配力一時弛緩，乘機取得
    移歸自己持有，應論以竊盜罪（最高法院91年度台上字第65
    43號刑事判決參照）。查被告陳正德與陳○○共同侵入告訴人
    林玫秀住處竊取財物，又獨自一人伺機行竊告訴人陳志易所
    有之機車得手，其犯罪當時告訴人林玫秀、陳志易等人雖未
    在場看管監督上開財物，惟此僅係財產監督權人管領力之一
    時鬆弛，而遭被告破壞原本穩固之持有狀態，被告並建立其
    對於上開物品之非法持有關係，自無礙於刑法竊盜罪之成立
    。是核被告所為，就犯罪事實一部分係犯刑法第321條第1項
    第1款之侵入住宅竊盜罪；就犯罪事實二部分係犯刑法第320
    條第1項之竊盜罪。
二、被告與陳○○係一同侵入告訴人林玫秀之住處竊取現金、背包
    等物品，並各自分受贓物，就侵入住宅竊盜罪部分顯有犯意
    聯絡及行為分擔，均為共同正犯。
三、被告就犯罪事實一所犯侵入住宅竊盜罪，及犯罪事實二所犯
    竊盜罪，分別侵害不同所有權人之財產法益，且時間先後有
    別，犯行截然可分，其犯意各別，行為互殊，應予分論併罰
    。　　
四、又按司法院釋字第775號解釋意旨，闡釋刑法第47條第1項所
    規定行為人受徒刑執行完畢，或一部之執行而赦免後，5年
    以內故意再犯有期徒刑以上之罪，雖為累犯，惟仍應依個案
    犯罪情節，具體審酌行為人犯罪之一切情狀暨所應負擔之罪
    責，裁量有無加重其刑之必要，避免一律加重致發生過苛或
    違反比例及罪刑相當原則之情形者而言（最高法院109年度
    台上字第3222號刑事判決參照）。又法院於審酌被告是否適
    用累犯規定而加重其刑時，訴訟程序上應先由檢察官就前階
    段被告構成累犯之事實，以及後階段應加重其刑之事項，主
    張並具體指出證明方法後，法院才需進行調查與辯論程序，
    而作為是否加重其刑之裁判基礎。前階段構成累犯事實為檢
    察官之實質舉證責任，後階段加重量刑事項為檢察官之說明
    責任，均應由檢察官分別負主張及具體指出證明方法之責。
    而所謂檢察官應就被告累犯加重其刑之事項「具體指出證明
    方法」，係指檢察官應於科刑證據資料調查階段就被告之特
    別惡性及對刑罰反應力薄弱等各節，例如具體指出被告所犯
    前後數罪間，關於前案之性質（故意或過失）、前案徒刑之
    執行完畢情形（有無入監執行完畢、在監行狀及入監執行成
    效為何、是否易科罰金或易服社會勞動〔即易刑執行〕、易刑
    執行成效為何）、再犯之原因、兩罪間之差異（是否同一罪
    質、重罪或輕罪）、主觀犯意所顯現之惡性及其反社會性等
    各項情狀，俾法院綜合判斷個別被告有無因加重本刑致生所
    受刑罰超過其所應負擔罪責之情形，裁量是否加重其刑，以
    符合正當法律程序及罪刑相當原則之要求（最高法院110年
    度台上字第5660號刑事判決參照）。查被告前因公共危險、
    毒品及竊盜等案件，經原審法院以100年度聲字第404號裁定
    應執行有期徒刑3年5月確定；又因竊盜案件，經原審法院以
    100年度聲字第2025號裁定應執行有期徒刑4年確定；上開刑
    期接續執行，於105年4月13日假釋出監，本應至107年2月13
    日假釋期間始行屆滿；惟被告於假釋期內再犯施用第二級毒
    品案件，經原審法院以106年度易字第163號判決判處有期徒
    刑5月，如易科罰金，以新臺幣1000元折算1日確定，前揭假
    釋亦遭撤銷，所餘殘刑有期徒刑1年10月再與前述施用第二
    級毒品罪所處有期徒刑5月之刑期接續執行，於108年9月20
    日在監服刑期滿執行完畢，有臺灣高等法院被告前案紀錄表
    在卷足憑。其受有期徒刑之執行完畢，5年內故意再犯本案
    法定本刑有期徒刑以上之罪，為刑法第47條第1項所規定之
    累犯。而就上開構成累犯之前提事實，被告已於本院審理時
    坦認無訛，核與前述臺灣高等法院被告前案紀錄表相互一致
    ；而就應否加重其刑之說明責任，檢察官亦於本院審理時說
    明被告合於累犯規定並請加重其刑，本院審酌被告於前案入
    監服刑並執行完畢後，卻對先前所受刑之執行欠缺感知，僅
    相隔未久，仍執意再為本案竊盜犯行，且被告先前亦因竊盜
    等財產犯罪入監服刑，卻未見其有悛悔改過之心，足徵前案
    徒刑之執行難收成效，縱予加重其刑，亦無使其所承受之刑
    罰超逾其所應負擔之罪責、而違背憲法比例及罪刑相當原則
    之情形，經本院審酌上開具體情狀後，認為應予加重其刑。
    　　
肆、維持原判決之理由：
一、原審審理結果，認為被告涉犯侵入住宅竊盜等罪之事證明確
    ，適用刑法第28條、第320條第1項、第321條第1項第1款、
    第47條第1項、第38條之1第1項前段、第3項、刑法施行法第
    1條之1第1項等規定，並以行為人之責任為基礎，審酌被告
    先前已有多次竊盜前科，仍不思警惕，見告訴人林玫秀住處
    未上鎖或告訴人陳志易機車鑰匙未取下，即萌生不法所有之
    意圖，任意竊取他人財物供己花用，或供為代步工具，顯然
    法紀觀念淡薄，行為實難輕縱，暨考量被告到案後已能坦承
    犯行，犯後態度尚佳，兼衡被告犯罪之動機、目的、使用之
    手段，被告自陳為國中肄業之智識程度，入監前擔任臨時工
    、日薪約1000元、月收入約2萬元，未婚與父親同住，無須
    負擔家中生活費用，另有積欠信用卡卡債無法償還等家庭經
    濟、生活狀況等一切情狀，分別量處有期徒刑9月、4月，並
    就被告所犯如犯罪事實二部分，諭知易科罰金之折算標準。
    另就沒收部分，說明犯罪事實一所示遭竊取之財物，陳○○供
    稱其分得硬幣600元，其餘則由被告取得，而上開犯罪所得
    並未扣案或實際返還告訴人林玫秀，應依刑法第38條之1第1
    項前段規定，就被告取得部分宣告沒收，並依同條第3項規
    定，諭知於全部或一部不能沒收或不宜執行沒收時，追徵其
    價額（另被告所竊取之機車業經尋獲，已發還告訴人陳志易
    ，依刑法第38條之1第5項毋庸諭知沒收）。經核原審業已詳
    予說明認定被告犯罪所憑證據及論述理由，所為認事用法均
    無違誤，量刑亦屬妥適。
二、被告上訴意旨略以：被告當時係因陳○○堅持要進屋，被告勸
    戒未果後方跟隨陳○○入內，並非早已萌生犯意，且被告犯後
    已極誠懇道歉、調解、賠償。而就竊取機車部分，因被告急
    需趕往工作地點，情急之下見機車鑰匙尚未拔除而騎走，該
    車事後經警尋獲，並未造成他人損失，請給予被告機會等語
    。
三、惟查：
（一）按刑之量定，係法院就繫屬個案犯罪之整體評價，為事實
      審法院得依職權自由裁量之事項，故量刑判斷當否之準據
      ，應就判決之整體觀察為綜合考量，不可摭拾其中片段，
      遽予評斷。苟其量刑已以行為人之責任為基礎，並斟酌刑
      法第57條各款所列情狀，在法定刑度內，酌量科刑，無顯
      然失當或違反公平、比例原則及罪刑相當原則者，亦無偏
      執一端，致明顯失出失入情形，即不得任意指為違法或不
      當（最高法院110年度台上字第4370號刑事判決參照）。
      原判決就被告所犯侵入住宅竊盜等罪，已具體審酌關於刑
      法第57條科刑等一切情狀，在罪責原則下適正行使其量刑
      之裁量權，客觀上並未逾越法定刑度，亦與罪刑相當原則
      、比例原則無悖，難認有逾越法律所規定之範圍，或濫用
      其裁量權限之違法情形。再依被告先前已有多次竊盜前案
      紀錄而言，其屢經員警查獲竊盜犯行，並經法院判處徒刑
      並執行完畢，猶未能深切反省並亟思悛悔，而於本案再次
      侵入住宅行竊及竊取他人機車，主觀惡性非輕，原判決分
      別量處有期徒刑9月、4月，應屬妥適，難認有何失諸過重
      之不當情事。
（二）再遍觀本案卷內事證，並無任何被告與告訴人林玫秀、陳
      志易等人達成和解或賠償損失之積極證據，被告提起上訴
      空言表示自己「極誠懇與被害人道歉並調解賠償」等語，
      實屬無據，已難為採。而上開失竊機車事後遭警尋獲，並
      發還告訴人陳志易，應屬被告此部分犯罪所得應否再予沒
      收、追徵之問題，非可憑此而謂被告應獲更輕之量刑。又
      依被告於檢察官偵訊時自承：「當時是我先進去，之後我
      叫陳○○再進去」、「我們是臨時起意的，加上我們身上沒
      有錢」等語（詳參偵字第3843號卷第128頁），核與證人
      即同案被告陳○○於警詢所述相符。則被告於上訴理由所稱
      係陳○○堅持要入內行竊，自己見狀才跟上陳○○，且非萌生
      不法所有意圖等情，均與卷內客觀事證有所未合，應係被
      告事後飾卸之詞，亦難採信。
（三）從而，被告仍執前詞指摘原審認事用法及量刑不當，並據
      以提起本件上訴，為無理由，其上訴應予駁回。
據上論結，應依刑事訴訟法第368條，判決如主文。
本案經檢察官施教文提起公訴，檢察官林綉惠到庭執行職務。
中　　華　　民　　國　　111 　年　　6 　　月　　14　　日
          刑事第十二庭    審判長法　官  張  國  忠
   　　　     　　　　　　　    法　官  陳      葳   
 　　　　　　　　      　　　　 法　官  高  文  崇
以上正本證明與原本無異。
不得上訴。
 　　　　　　　　　　　         書記官  施  耀  婷   

中　　華　　民　　國　　111 　年　　6 　　月　　14　　日